臺灣高等法院臺中分院刑事判決
110年度上訴字第1043號
上  訴  人  
即  被  告  葉博凱
選任辯護人  陳頂新律師
            陳嘉琳律師（已解除委任）
            郭怜君律師
上列上訴人即被告因偽造文書等案件，不服臺灣彰化地方法院10
9年度訴字第769號中華民國110年3月10日第一審判決（起訴案號
：臺灣彰化地方檢察署108年度偵字第2799號），提起上訴，本
院判決如下：
    主  文
原判決撤銷。
葉博凱共同犯行使偽造準私文書罪，累犯，處有期徒刑陸月，如
易科罰金，以新臺幣壹仟元折算壹日。
    事  實
一、葉博凱與真實姓名年籍不詳之成年人共同意圖為自己不法之
    所有，基於詐欺取財、行使偽造準私文書之犯意聯絡，先由
    葉博凱於民國107年7月16日前某日，前往不知情之洪○○所經
    營「神田通訊行」（址設彰化縣○○市○○路0段00號），取得
    友人楊○○（所犯幫助行使偽造準私文書罪，經臺灣彰化地方
    法院109年度簡字第1717號判決判處有期徒刑二月確定）帶
    同王○○（所犯幫助詐欺取財罪，經臺灣臺中地方法院108年
    度中簡字第1394號判決判處拘役二十日確定）前往上開通訊
    行申辦之門號0000000000號SIM卡，旋交予該真實姓名年籍
    不詳之成年人使用，再由該真實姓名年籍不詳之成年人於10
    7年7月16日下午2時52分許，在不詳地點，未經聯邦商業銀
    行(下稱聯邦銀行)卡號00000000****7803號信用卡持卡人王
    敏惠之同意或授權，以電子設備連結至網際網路，在富邦媒
    體科技股份有限公司（下稱富邦媒體公司）之富邦MOMO購物
    網站，以「周照明」名義（收件人為「周慧文」），輸入其
    等以不詳方式取得之王敏惠上開信用卡卡號、有效期限及授
    權碼等資料，並登載上開王○○申辦之行動電話門號為收貨聯
    繫電話，向該購物網站刷卡購買售價新臺幣（下同）2,711
    元之商品「【SK-Ⅱ】R.N.A.超肌能緊緻活膚霜50g」，偽造
    具準私文書性質之不實線上刷卡消費電磁紀錄而行使，致該
    購物網站服務人員陷於錯誤，誤認係經持卡人王敏惠同意或
    授權以信用卡支付價款而成立交易，再委由特約商家出貨，
    寄送上述商品至洪○○經營之上開通訊行，待不知情之洪○○代
    收包裹後，再由葉博凱前往該通訊行向洪○○領取得手，足生
    損害於富邦媒體公司、持卡人王敏惠及聯邦銀行對於支付帳
    款及信用卡管理之正確性。
二、案經富邦媒體公司委由王○○訴由臺北市政府警察局內湖分局
    報告臺灣士林地方檢察署檢察官呈請臺灣高等檢察署檢察長
    令轉臺灣彰化地方檢察署檢察官偵查起訴。
    理  由
一、證據能力之說明：
　㈠按現行刑事訴訟法為保障被告之反對詰問權，排除具有虛偽
    危險性之傳聞證據，以求實體真實之發見，於該法第159條
    第1項明定被告以外之人於審判外之言詞或書面陳述，除法
    律有規定者外，不得作為證據。而刑事訴訟法第159條之1至
    第159條之4有傳聞法則之例外規定，且被告以外之人於審判
    外之陳述，雖不符該4條之規定，而經當事人於審判程序同
    意作為證據，法院審酌該言詞陳述或書面陳述作成時之情況
    ，認為適當者，亦得為證據；當事人、代理人或辯護人於法
    院調查證據時，知有第159條第1項不得為證據之情形，而未
    於言詞辯論終結前聲明異議者，視為有前項之同意，刑事訴
    訟法第159條之5定有明文。再本條之立法意旨，在於確認當
    事人對於傳聞證據有處分權，得放棄反對詰問權，同意或擬
    制同意傳聞證據可作為證據，屬於證據傳聞性之解除行為，
    如法院認為適當，則不論該傳聞證據是否具備刑事訴訟法第
    159條之1至第159條之4所定情形，均容許作為證據（最高法
    院104年度第3次刑事庭會議決議意旨、104年度台上字第209
    3號判決意旨參照）。本判決以下所引用被告以外之人於審
    判外之陳述，雖查無符合刑事訴訟法第159條之1至之4之情
    形，惟經檢察官、被告、辯護人於原審及本院準備程序、審
    理時對於證據能力均未聲明異議（見原審卷第50至51、319
    至325頁，本院卷第78至84、169至175頁），本院審酌後認
    為該等證據均為法院事實認定之重要依據，作為本案之證據
    均屬適當，故依刑事訴訟法第159條之5規定，均具有證據能
    力。
  ㈡又刑事訴訟法第159條第1項所謂「被告以外之人於審判外之
    言詞或書面陳述」，並不包含「非供述證據」在內，其有無
    證據能力，自應與一般物證相同，端視其取得證據之合法性
    及已否依法踐行證據之調查程序，以資認定（最高法院97年
    度台上字第3854號判決可資參照）。另本院以下所引用之非
    供述證據，與本件事實具有自然關聯性，且核屬書證、物證
    性質，又查無事證足認有違背法定程式或經偽造、變造所取
    得等證據排除之情事，復經本院依刑事訴訟法第164條、第1
    65條踐行物證、書證之調查程序，認具有證據能力。
二、認定犯罪事實所憑之證據及理由 
  ㈠上揭犯罪事實，業據被告葉博凱於本院準備程序、審理時均
    供承不諱（本院卷第78、175至176頁），核與證人即告訴代
    理人王○○於警詢、偵訊之證述（見108年度偵字第1332號卷《
    下稱偵1332卷》第27至30、186至190頁）；證人洪○○於警詢
    、偵訊之證述（見偵1332卷第31至35頁，108年度偵字第279
    9號卷《下稱偵2799卷》第59至65、113至117頁）；證人王○○
    於偵訊、原審審理時之證述（見偵2799卷第75至77、113至1
    17頁，原審卷第310至317頁）；證人楊○○於偵訊、原審審理
    時之證述（見偵2799卷第113至117、187至190頁，原審卷第
    209至216頁）相符，並有富邦媒體科技股份有限公司消費訂
    單、門號0000000000號之通聯調閱查詢單、遠傳電信股份有
    限公司107年12月3日函檢送門號0000000000號之申請書影本
    、繳費紀錄、門市資料；聯邦銀行扣款通知函、聯邦銀行爭
    議交易聲明書（王敏惠）；聯邦商業銀行107年1月21日函檢
    送信用卡卡號00000000****7803號之基本資料及交易明細、
    神田通訊行負責人之基本資料及歷次登記資料、經濟部商工
    登記公示資料查詢；內政部警政署反詐騙案件紀錄表、臺北
    市政府警察局內湖分局港墘派出所受理各類案件紀錄表、受
    理刑事案件報案三聯單；富邦媒體科技股份有限公司108年3
    月29日函檢附「周照明」之全部交易紀錄；聯邦商業銀行股
    份有限公司108年4月9日函；亞太電信股份有限公司109年12
    月8日函；富邦媒體科技股份有限公司109年12月7日函檢送
    門號0000000000號之簡訊紀錄；遠傳電信股份有限公司109
    年度12月14日函檢送門號0000000000號帳單明細在卷可稽（
    見偵1332卷第41至42、47、49至59、74、76、91至93、94至
    95、103、106至108頁，偵2799卷第37至40、43頁，原審卷
    第151、153至155、157至172頁），足認被告上開任意性自
    白核與事實相符，堪以採信。
  ㈡綜上所述，本案事證明確，被告上開犯行已堪認定，應依法
    論科。
三、論罪及法律適用之說明 　
  ㈠稱電磁紀錄者，謂以電子、磁性、光學或其他相類之方式所
    製成，而供電腦處理之紀錄。又錄音、錄影或電磁紀錄，藉
    機器或電腦之處理所顯示之聲音、影像或符號，足以為表示
    其用意之證明者，以文書論，刑法第10條第6項、第220條第
    2項分別定有明文。網路線上刷卡交易係持卡人以電腦或其
    他適當電子通訊設備連結網際網路，在特約商店之網站、網
    頁，輸入購買者資料、信用卡卡號、到期日及授權碼等資料
    ，即將刷卡購買商品之意思，以文字或代替文字之符號、圖
    畫，輸入網路網站、網頁欄位，藉由電信業者提供之網路訊
    息傳送服務功能，並經網路系統將上開電磁記錄加以傳發輸
    送以為行使，表彰「持卡人本人或經其同意、授權，透過網
    路購買商品以信用卡支付價款」之意思，之後由他人電子終
    端設備予以接收、儲存，並賴終端設備螢幕顯示此等足以為
    表示其用意之證明，性質上應屬刑法第220條第2項規定之準
    文書。是核被告葉博凱所為，係犯刑法第216條、第210條、
    第220條第2項之行使偽造準私文書罪及同法第339條第1項之
    詐欺取財罪。
  ㈡被告葉博凱偽造準私文書之低度行為，為行使偽造準私文書
    之高度行為所吸收，不另論罪。
  ㈢被告與該真實姓名年籍不詳之成年人間，具有犯意聯絡及行
    為分擔，應論以共同正犯，公訴意旨漏未論及，應予補充。
  ㈣被告係為向告訴人富邦媒體公司詐得商品，而為行使偽造準
    私文書犯行，行為亦有部分合致，且犯罪目的單一，應係以
    一行為觸犯行使偽造準私文書罪及詐欺取財罪，為想像競合
    犯，應依刑法第55條規定，從一重之行使偽造準私文書罪處
    斷。
  ㈤被告葉博凱前因偽造文書等案件，經臺灣臺北地方法院以98
    年度訴字第2051號判決分別判處有期徒刑1年2月(共2罪)、1
    年3月(共2罪)、1年5月、6月，應執行有期徒刑3年10月，並
    經臺灣高等法院以99年度上訴字第1534號判決駁回上訴確定
    。又因偽造文書案件，經臺灣彰化地方法院以99年度訴字第
    650號判決有期徒刑1年6月(共2罪)，應執行有期徒刑2年6月
    確定。再因偽造文書案件，經臺灣臺北地方法院以99年度訴
    字第1388號判決判處有期徒刑1年6月確定。上開三案件所處
    罪刑，經臺灣臺北地方法院以100年度聲字第2935號裁定定
    應執行有期徒刑7年8月確定，於104年3月25日假釋付保護管
    束，於106年4月30日期滿未經撤銷假釋，未執行之刑以執行
    完畢論一情，有臺灣高等法院被告前案紀錄表附卷可稽。其
    於受有期徒刑執行完畢後，5年內故意再犯本案有期徒刑以
    上之罪，為累犯。茲依司法院大法官會議釋字第775號解釋
    意旨，審酌被告上開前案包含偽造文書、詐欺等類型之犯罪
    ，而其於前案執行完畢後5年內再犯本案，顯見其刑罰反應
    力薄弱，自我控制力及守法意識不佳，再犯本案具特別惡性
    ，依其本案犯罪情節，並無處以法定最輕本刑仍顯過苛之情
    形，爰依刑法第47條第1項規定，加重其刑。
四、撤銷改判之說明
　㈠原審以被告本件事證明確，予以論罪科刑，固非無見，惟按
    量刑之輕重，雖屬事實審法院得依職權自由裁量之事項，然
    仍應受比例原則及公平原則之限制，否則其判決即非適法。
    刑事審判旨在實現刑罰權分配的正義，故法院對有罪被告之
    科刑，應符合罪刑相當之原則，使輕重得宜，罰當其罪，以
    契合社會之法律感情。又按「科刑時應以行為人之責任為基
    礎，並審酌一切情狀，尤應注意下列事項，為科刑輕重之標
    準：一、犯罪之動機、目的。二、犯罪時所受之刺激。三、
    犯罪之手段。四、犯罪行為人之生活狀況。五、犯罪行為人
    之品行。六、犯罪行為人之智識程度。七、犯罪行為人與被
    害人之關係。八、犯罪行為人違反義務之程度。九、犯罪所
    生之危險或損害。十、犯罪後之態度。」刑法第57條定有明
    文。是被告犯罪後之態度（例如，是否已與告訴人達成和解
    、賠償告訴人所受損害），即影響量刑之基礎，而應予以合
    理之差別處遇。查被告於本院審理時業已坦承犯行，且與告
    訴人達成和解，賠償告訴人所受損害，原審未及審酌上情，
    甚且以被告空言否認犯行及未賠償犯罪所造成之損害作為量
    刑因子，而對被告量處有期徒刑7月，其罪刑已難謂相當，
    另就被告本件犯罪所得宣告沒收及追徵價額，亦有未洽。被
    告執此上訴請求從輕量刑，為有理由，自應由本院將原判決
    予以撤銷改判。
　㈡審酌被告正值年輕，竟不思以合法途徑獲取財物，與不詳之
    共犯共同盜刷信用卡詐取網路購物商品，不僅造成告訴人所
    受損害，並影響信用卡之真正持卡人、發卡銀行關於支付帳
    款及信用卡管理之正確性，所為實值非難，兼衡被告詐得財
    物之價值、於本院審理時終能坦承犯行，並與告訴人達成和
    解，賠償告訴人所受損害（見本院卷第122至124頁），及其
    自陳高職肄業、現從事中古車仲介買賣及工地工作、已婚、
    子女將出生之家庭經濟生活狀況（見本院卷第178頁）等一
    切情狀，量處如主文第2項所示之刑，並諭知易科罰金之折
    算標準。
　㈢沒收部分
    ⑴按供犯罪所用、犯罪預備之物或犯罪所生之物，屬於犯罪
      行為人者，得沒收之，刑法第38條第2項定有明文。查門
      號0000000000號SIM卡1張係供被告及共犯遂行本件犯行所
      用之物，惟該門號之申請人為王○○，自非屬被告所有之物
      ，且無刑法第38條第3項之第三人沒收之情形，爰不予宣
      告沒收。
    ⑵按「犯罪所得，屬於犯罪行為人者，沒收之。但有特別規
      定者，依其規定。」、「前二項之沒收，於全部或一部不
      能沒收或不宜執行沒收時，追徵其價額。」、「犯罪所得
      已實際合法發還被害人者，不予宣告沒收或追徵。」，刑
      法第38條之1第1項、第3項、第5項定有明文。查被告與共
      犯本件詐得之「【SK-Ⅱ】R.N.A.超肌能緊緻活膚霜50g」
      商品，為其等本件犯罪所得，且該商品寄送至洪○○經營之
      神田通訊行後，即由被告前往取回，又無證據證明被告再
      將商品轉交他人，自應認該犯罪所得為被告所取得，然因
      被告事後已與告訴人和解，並賠償告訴人5600元，有和解
      書及轉帳明細在卷為憑（見本院卷第122至124頁），已足
      以填補告訴人因此所受之損害，並使被告無法保有該犯罪
      所得，倘再對被告宣告沒收該犯罪所得而有過苛之虞，爰
      依刑法第38條之2第2項之規定，不予宣告沒收及追徵價額
      。
據上論斷，應依刑事訴訟法第369條第1項前段、第364條、第299
條第1項前段，刑法第28條、第210條、第216條、第220條、第33
9條第1項、第55條、第47條第1項、第41條第1項前段，刑法施行
法第1條之1第1項，判決如主文。
本案經檢察官楊聰輝提起公訴，檢察官林弘政到庭執行職務。
中　　華　　民　　國　　110 　年　11 　　月　　16　 　日
            刑事第七庭   審判長法　官  梁  堯  銘
                               法　官  王  鏗  普
                               法　官  羅  國  鴻
以上正本證明與原本無異。
如不服本判決應於收受送達後20日內向本院提出上訴書狀，其未
敘述上訴理由者，並得於提起上訴後20日內向本院補提理由書狀
（均須按他造當事人之人數附繕本）「切勿逕送上級法院」。因
疫情而遲誤不變期間，得向法院聲請回復原狀。 
                               書記官  吳  姁  穗 

中　　華　　民　　國　　110 　年　　11　　月　　16　　日
【論罪科刑法條】
刑法第210條
偽造、變造私文書，足以生損害於公眾或他人者，處五年以下有
期徒刑。

刑法第216 條
行使第二百一十條至第二百一十五條之文書者，依偽造、變造文
書或登載不實事項或使登載不實事項之規定處斷。

刑法第220條
在紙上或物品上之文字、符號、圖畫、照像，依習慣或特約，足
以為表示其用意之證明者，關於本章及本章以外各罪，以文書論
。
錄音、錄影或電磁紀錄，藉機器或電腦之處理所顯示之聲音、影
像或符號，足以為表示其用意之證明者，亦同。

刑法第339條
意圖為自己或第三人不法之所有，以詐術使人將本人或第三人之
物交付者，處五年以下有期徒刑、拘役或科或併科五十萬元以下
罰金。
以前項方法得財產上不法之利益或使第三人得之者，亦同。
前二項之未遂犯罰之。